臺灣高等法院刑事判決
111年度上易字第524號
上  訴  人  
即  被  告  張傑  


選任辯護人  張維軒律師
上列上訴人因詐欺案件，不服臺灣新北地方法院110年度審易字
第998號，中華民國110年12月23日所為之第一審判決（起訴案號
：臺灣新北地方檢察署110年度調偵緝字第124號），提起上訴，
本院判決如下：
    主  文
原判決關於沒收部分撤銷。
未扣案之犯罪所得新臺幣柒佰伍拾貳萬玖仟壹佰伍拾元沒收，於
全部或一部不能沒收或不宜執行沒收時，追徵其價額。
張傑緩刑伍年，並履行如附件所示之調解內容。
其他上訴駁回。
    事  實
一、張傑意圖為自己不法之所有，基於詐欺取財之犯意，於民國
    104年間之不詳時間起，佯以自己在中國大陸任職之公司涉
    犯洗錢，需款關說始能逃免牢獄之災為由，陸續向劉玉鳳騙
    使借予款項，致劉玉鳳陷於錯誤，於104年11月18日、104年
    12月28日、105年3月21日及105年6月27日，各在花旗銀行板
    橋分行及紐約花旗銀行等地，臨櫃匯款美金（下同）5000元
    、2萬元、5萬8000元、16萬2000元（合計24萬5000元）至張
    傑所申設之第一銀行中和分行及東亞銀行珠海分行帳戶內。
    嗣因張傑遲未依約返還欠款，劉玉鳳始悉受騙。
二、案經劉玉鳳訴由臺灣新北地方檢察署檢察官偵查起訴。
    理  由
壹、證據能力部分：
一、按被告以外之人於審判外之言詞或書面陳述，除法律有規定
    者外，不得作為證據。又被告以外之人於審判外之陳述，雖
    不符合刑事訴訟法第159條之1至第159條之4之規定，但經當
    事人於審判程序同意作為證據，法院審酌該言詞陳述或書面
    陳述作成時之情況，認為適當者，亦得為證據；當事人、代
    理人或辯護人於法院調查證據時，知有同法第159條第1項不
    得為證據之情形，而未於言詞辯論終結前聲明異議者，視為
     有前項之同意。刑事訴訟法第159條第1項及第159條之5分
    別定有明文。本件檢察官、上訴人即被告張傑及其辯護人就
    本判決所引用之被告以外之人於審判外之陳述，於本院均未
    爭執證據能力（見本院卷第118至119頁），且其等迄言詞辯
    論終結前均未聲明異議，經本院審酌該等證據之作成情況，
    核無違法取證或其他瑕疵，認均適為本案認定事實之依據，
    依刑事訴訟法第159條之5規定，均有證據能力。
二、又本件認定事實引用之卷內其餘非供述證據（詳後述），並
    無證據證明係公務員違背法定程序取得，依同法第158條之4
    規定反面解釋，均有證據能力。
貳、實體部分
一、認定事實之理由及所憑之證據：
  ㈠上揭事實，業據被告於偵訊、原審及本院審理時均坦承不諱
    （見調偵緝卷第13頁，原審卷第52、58、60頁，本院卷第12
    0至121頁），核與告訴人劉玉鳳於偵訊之指述相符（見他字
    卷第77至80頁），並有被告傳送與告訴人之電子郵件、自稱
    被告公司秘書傳送與告訴人之電子郵件、告訴人花旗銀行板
    橋分行存摺影本、告訴人匯款2萬元、5萬8000元、16萬2000
    元至被告帳戶之匯款資料及被告簽立之借據在卷可稽（見他
    字卷第19至21、23、25至29、31至33、35至39、41、43頁）
    ，足認被告前開任意性自白與事實相符。
　㈡綜上所述，本件事證明確，被告犯行洵堪認定，應依法論科
    。　
二、論罪：
  ㈠被告所犯之罪：
　  核被告所為，係犯刑法第339條第1項之詐欺取財罪。
　㈡接續犯： 
　  被告先後數次詐欺舉動，係基於同一詐欺取財之犯意，於密
    切接近之時地，接續對告訴人所為，侵害同一法益，各行為
    之獨立性極為薄弱，依一般社會健全觀念，在時間差距上，
    難以強行分開，在刑法評價上，以視為數個舉動之接續施行
    ，為包括之一行為予以評價，為接續犯。
三、駁回上訴之理由
　㈠原審經詳細調查及審理後，基於以上相同之認定，認被告所
    為事證明確，係犯刑法第339條第1項之詐欺取財罪，並以行
    為人之責任為基礎，審酌被告不思以正當方式獲取所需，行
    為可議，兼衡其素行、犯罪之動機、目的、手段、所詐得之
    金額，以及犯後僅賠償告訴人部分損失之態度等一切情狀，
    量處有期徒刑1年6月。經核原審上開認事用法，均無違誤，
    量刑亦稱允恰。
　㈡按個案之裁量判斷，除非有全然喪失權衡意義或其裁量行使
    顯然有違比例、平等諸原則之裁量權濫用之情形，否則縱屬
    犯罪類型雷同，仍不得將不同案件裁量之行使比附援引為本
    案之量刑輕重比較，以視為判斷法官本於依法獨立審判之授
    權所為之量情裁奪有否裁量濫用之情事。此與所謂相同事務
    應為相同處理，始符合比例原則與平等原則之概念，迥然有
    別（最高法院100年度台上字第21號、第733號刑事判決意旨
    參照）。又刑法第57條之規定，係針對個別犯罪為科刑裁量
    時，明定科刑基礎及尤應注意之科刑裁量事項，屬宣告刑之
    酌定。又裁量權之行使，屬實體法上賦予法院依個案裁量之
    職權，如所為裁量未逾法定刑範圍，且無違背制度目的、公
    平正義或濫用裁量權情形，即無違法可言（最高法院106年
    度台抗字第25號刑事裁定意旨參照）。本案原審量刑時，已
    就刑法第57條所定各款科刑輕重應審酌之事項，於理由欄內
    具體說明，已基於刑罰目的性之考量、刑事政策之取向以及
    行為人刑罰感應力之衡量等因素而為刑之量定，並未逾越法
    定刑度，亦無違背公平正義之精神，客觀上不生量刑失衡之
    裁量權濫用，是本件被告上訴主張原審判決量刑過重等語，
    為無理由，應予駁回。  
四、撤銷原判決關於沒收部分之理由　　
　㈠按現行刑法之沒收，係刑罰及保安處分以外之法律效果，具
    有獨立性，而非從刑，得與罪刑區分，非從屬於主刑，自得
    與罪刑分別處理。因而在訴訟程序，本於沒收之獨立性，自
    得於本案罪刑部分上訴予以駁回時，單獨就沒收部分予以撤
    銷（最高法院106年度台上字第2189號、107年度台上字第21
     53號判決意旨參照），合先敘明。
　㈡被告因本案犯行而取得之犯罪所得合計24萬5000美元，折合
    新臺幣761萬2,150元（以告訴人對被告請求返還借款時即10
    7年11月9日臺灣銀行牌告現金賣出匯率美金1元兌換新臺幣3
    1.07元計算，詳原審108年度司他字第145號民事裁定），已
    據告訴人證述及被告自承在卷，並經本院認定如前，此犯罪
    所得為被告所有甚明，而其雖與告訴人經調解成立，但迄今
    僅給付共新臺幣8萬3,000元，經告訴人於本院陳述明確（見
    本院卷第122頁），亦即該犯罪所得實際上並未發還被害人
    ，且未扣案，自應就其犯罪所得新臺幣752萬9,150元（扣除
    被告業已給付告訴人之新臺幣8萬3,000元【7,612,150元-83
    ,000元＝7,529,150元】），依刑法第38條之1第1項前段、第
    3項規定，宣告沒收，並諭知於全部或一部不能沒收或不宜
    執行沒收時，追徵其價額。原審判決時，被告僅賠償告訴人
    1萬元，嗣於原審辯論終結後迄本院辯論終結，被告共賠償8
    萬3,000元，原審未及審酌，原判決沒收部分，既有上開無
    可維持之瑕疵可議，自應由本院就原判決此部分予以撤銷改
    判。
　3.另如被告日後確有依調解筆錄給付告訴人，而檢察官於執行
    時，係以澈底剝奪被告之不當利得為原則，倘就被害人已優
    先取償之金額，依上揭原則，當不再重複沒收，於執行程序
    中可向執行檢察官主張扣除（最高法院106年度台上字第261
    號判決意旨參照），是本案於執行追徵時，應扣除被告給付
    予告訴人之金額，附此敘明。
  ㈢綜上所述，被告之上訴雖無理由，惟原判決既有部分可議之
    處，該部分固未據被告上訴指摘，然仍無可維持，爰撤銷該
    可議部分及駁回其他上訴無理由部分，並就撤銷部分諭知如
    主文第2項所示之沒收。
五、附條件緩刑宣告之說明：
　　被告未曾因故意犯罪受有期徒刑以上刑之宣告，有本院被告
    前案紀錄表在卷可查（本院卷第47至48頁），其因一時失慮
    致犯本罪，偶罹刑典，且業與告訴人達成和解及完成部分賠
    償，業詳上述，有本院111年度刑上移調第81號調解筆錄在
    卷可稽（見本院卷第95至96頁），告訴人並同意如被告按調
    解筆錄履行，願給予被告緩刑，有調解程序筆錄在卷可考(
    本院卷第93頁)，本院認被告經此科刑教訓，當知所警惕而
    無再犯之虞，其所受刑之宣告，以暫不執行為適當，併宣告
    緩刑5年，以啟自新。另為督促被告遵守和解條件，併依刑
    法第74條第2項第3款規定，命被告以如附件所示之方式支付
    如附件所示之金額。倘被告於本案緩刑期間，違反上開所定
    負擔情節重大，足認原宣告之緩刑難收其預期效果，而有執
    行刑罰之必要，依刑法第75條之1第1項第4款規定，得撤銷
    其緩刑之宣告，附此敘明。　
據上論斷，應依刑事訴訟法第368條、第369條第1項前段、第364
條，判決如主文。
本案經檢察官周慶華到庭執行職務。
中　　華　　民　　國　　111 　年　　6 　　月　　29　　日
　　　　　　　　　刑事第二庭  審判長法　官  遲中慧
　　　　　　　　　　　　　　　　　  法　官  楊志雄
　　　　　　　　　　　　　　　　　  法　官  邱筱涵
以上正本證明與原本無異。
不得上訴。
                                    書記官  林吟玲
中　　華　　民　　國　　111 　年　　6 　　月　　29　　日
附錄：本案論罪科刑法條全文
刑法第339條
意圖為自己或第三人不法之所有，以詐術使人將本人或第三人之
物交付者，處5年以下有期徒刑、拘役或科或併科50萬元以下罰
金。
以前項方法得財產上不法之利益或使第三人得之者，亦同。
前二項之未遂犯罰之。

附件：
被告願給付告訴人新臺幣柒佰伍拾貳萬玖仟壹佰伍拾元。其給付
方法為：民國111年6月起至113年12月止，按月於每月20日前給
付壹萬伍仟元（共計肆拾陸萬伍仟元）；其餘柒佰零肆萬玖仟壹
佰伍拾元於114年1月20日前一次給付完畢（均匯入告訴人之中華
郵政帳戶，帳戶資料詳卷）。如一期不按時履行，視為全部到期
。